臺灣臺北地方法院民事簡易判決
111年度北簡字第7910號
原      告  譚復興  
被      告  曹琇瑜  

訴訟代理人  林茂淳  
上列當事人間請求損害賠償事件，本院於中華民國111年11月15
日言詞辯論終結，本院判決如下︰
    主      文
被告應給付原告新臺幣壹拾參萬伍仟玖佰伍拾柒元，及自民國一
百一十一年九月十四日起至清償日止，按週年利率百分之五計算
之利息。
原告其餘之訴駁回。
訴訟費用由被告負擔十分之三，餘由原告負擔。
本判決第一項得假執行。但被告如以新臺幣壹拾參萬伍仟玖佰伍
拾柒元為原告預供擔保，得免為假執行。
    事實及理由
一、原告主張：被告於民國109年8月17日18點20分，在臺北市林
    森北路與雙城街17巷口，駕駛車牌號碼0000-00號車，因被
    告向右變換行向，未注意撞上原告車牌號碼000-0000號營業
    小客車(下稱系爭車輛)，而有過失致系爭車輛受損。案經中
    山分局交通分隊警員現場處理，被告當面同意全權負責，賠
    償原告之所有損失，並將系爭車輛恢復原狀。原告因被告過
    失肇事車禍有下列損害，被告應負賠償責任：1.系爭車輛修
    理費用：新臺幣(下同)205,237元，其中零件費用185,354元
    、板金費用5,984元、塗裝費用13,899元。2.停業損失費用1
    0,070元。(依計程車公會修車規定，2,014元/天x5天）3.系
    爭車輛價值損失：12萬元。4.汽車同業公會鑑價工本費：7,
    000元。5.精神慰撫金10萬元：原告為調節，奔波各處找民
    意代表、律師、修車廠、榮車中心、區公所調節處等，尋求
    各方協助，收集現場圖片、修車估價、寄發存證信函，疲於
    奔命，身心倶疲，影響身體健康和營生甚巨。5.上述金額共
    442,307元，爰依法提起本件訴訟等語。並聲明：被告應給
    付原告442,307元，及自111年9月13日民事陳訴狀送達被告
    之翌日起至清償日止，按週年利率5%計算之利息。
二、被告則以：系爭車輛是於108年12月出廠，距離車禍109年8
    月17日已使用9個月，應依營業車輛耐用年限4年為折舊，經
　　經折舊計算後必要之修復費用為144,348元；否認原告得請
    求停業損失10,070元，原告就修車需5天乙節，未提出證據
    以實其說，且原告稱應以2,014元折算乙日之停業損失，亦
    未提出證據以實其說；否認原告得請求精神慰撫金；系爭車
    輛在禁止臨時停車處所上下客，屬違反保護他人之法律，應
    認原告亦有過失，應自負50%之責任等語，資為抗辯。並聲
    明：原告之訴駁回。
三、按因故意或過失、不法侵害他人權利者，負損害賠償責任；
    汽車、機車或其他非依軌道行駛之動力車輛，在使用中加損
    害於他人者，駕駛人應賠償因此所生之損害，但於防止損害
    之發生，已盡相當之注意者，不在此限；民法第184條第1項
    前段、第191條之2定有明文。經查，原告主張之事實，業據
    其提出道路交通事故現場圖、道路交通事故照片黏貼紀錄表
    、債權讓與證明書在卷可稽（見本院卷第13-17頁、第81頁
    ），並經本院向臺北市政府警察局交通警察大隊調閱之道路
    交通事故初步分析研判表、道路交通事故現場圖2份、道路
    交通事故補充資料表、道路交通事故調查紀錄表2份、道路
    交通事故當事人登記聯單、道路交通事故照片黏貼紀錄表等
    件資料核閱屬實（見本院卷第29-39頁），且為被告所不爭
    執，是堪認原告主張之事實為真正。本件被告既因使用汽車
    中加損害於系爭車輛，致系爭車輛受損，被告之過失行為與
    系爭車輛之車損結果，有相當因果關係，是被告應就本件事
    故所生之系爭車輛之損害負損害賠償責任。
四、又按負損害賠償責任者，除法律另有規定或契約另有訂定外
    ，應回復他方損害發生前之原狀；第1項情形，債權人得請
    求支付回復原狀所必要之費用，以代回復原狀；損害賠償，
    除法律另有規定或契約另有訂定外，應以填補債權人所受損
    害及所失利益為限；不法毀損他人之物者，被害人得請求賠
    償其物因毀損所減少之價額；不法侵害他人之身體、健康、
    名譽、自由、信用、隱私、貞操，或不法侵害其他人格法益
    而情節重大者，被害人雖非財產上之損害，亦得請求賠償相
    當之金額，民法第213條第1項、第3項、第216條第1項、第1
    96條、第195條第1項前段分別定有明文。復又損害賠償之目
    的在於填補所生之損害，其應回復者，係應有之狀態，自應
    將損害事故發生後之變動狀況考慮在內。故於物被毀損時，
    被害人除得請求賠償修復費用外，就其物因毀損所減少之價
    值，於超過修復費用之差額範圍內，仍得請求賠償（最高法
    院92年度台上字第2746號判決意旨參照）。茲就原告得請求
    之金額分述如下：
  ㈠修復費用205,237元部分：
　　原告請求系爭車輛維修費用205,237元部分，依前揭規定請
    求賠償物被毀損所減少之價額，得以修復費用為估定之標準
    ，但以必要者為限（例如：修理材料以新品換舊品，應予折
    舊），最高法院77年度第9次民事庭會議決議參照。依行政
    院所發布之固定資產耐用年數表及固定資產折舊率表，運輸
    業用客車、貨車之耐用年數為4年，本院爰依行政院所頒固
    定資產耐用年數表及固定資產折舊率表，採定率遞減法計算
    系爭車輛之折舊。經查，原告主張其因本件車禍支出系爭車
    輛修復費用205,237元，其中零件費用185,354元、板金費用
    5,984元、塗裝費用13,899元，業據其提出內湖廠估價單在
    卷可稽（見本院卷第89頁），揆諸首揭規定，其中新零件更
    換舊零件之零件折舊部分非屬必要費用，應予扣除。而依行
    政院所發布之固定資產耐用年數表及固定資產折舊率表，運
    輸業用客車、貨車之耐用年數為4年，依定率遞減法每年應
    折舊438/1000，另營利事業所得稅查核準則第95條第6項規
    定：「固定資產提列折舊採用定率遞減法者，以一年為計算
    單位，其使用期間未滿一年者，按實際使用之月數相當於全
    年之比例計算之，不滿一月者，以月計」，系爭車輛自出廠
    日即108年12月（見本院卷第93頁）起至車禍發生日109年8
    月17日止，已使用9月，則系爭車輛更換零件部分，經扣除
    折舊後為124,465元（計算式如附表），加計板金費用5,984
    元、塗裝費用13,899元後，原告得向被告請求之車輛修復費
    用為144,348元（計算式：124,465元＋5,984元＋13,899元＝14
    4,348元），是逾此範圍之請求，即屬無據。
  ㈡價值損失12萬元部分：
    原告主張系爭車輛價值損失12萬元等情，業據其提出台北市
    汽車商業同業公會111年9月8日（111）北市汽車商鑑字第65
    號函為證（見本院卷第163頁），其內容為：系爭車輛領牌
    後於109年8月間之正常行情車價約為152萬元左右為宜（違
    規及積欠稅費未扣除）；經事故撞損修復後，於109年8月間
    之折價約為12萬元，當時（修復後）之正常行情車價約為14
    0萬元左右為宜（違規及積欠稅費未扣除）。是系爭車輛因
    本件事故而受損，而上開鑑定報告已明確區分系爭車輛於事
    故發生時正常行情車價、經事故撞損修復後之折價及正常行
    情車價，是上開鑑定報告所指系爭車輛折價12萬元，係已將
    必要修復費用扣除後之結果，故原告主張系爭車輛之價值有
    超過修復費用以外之損失12萬元等語，核與民法第196條規
    定相符，應屬可採。
　㈢營業損失10,070元部分：
　　原告主張系爭車輛受損害時，營業損失每日以2,014元計算
    ，系爭車輛修車天數5日，共10,070元等情，業據其提出內
    湖廠估價單在卷足參（見本院卷第89頁）。經查，系爭車輛
    係營業用小客車，排氣量為2487cc，有汽車新領牌照登記書
    在卷足憑(見本院卷第91頁)，依台北市計程車客運商業同業
    公會105年4月1日北市計客字第105139號函，每日平均營業
    收入為1,513元，故原告得請求被告給付之營業損失金額為7
    ,565元(計算式：1,513元×5日＝7,565元)，逾此範圍之請求
    ，則無理由。
　㈣鑑價工本費7,000元部分：
　　原告主張被告應給付汽車同業公會鑑價工本費7,000元等情
    ，固據其提出台北市汽車商業同業公會收據為憑(見本院卷
    第165頁)。惟此係因原告為保護個人權益所支出之訴訟成本
    ，故原告此部分之請求，並無理由。
　㈤精神慰撫金10萬元部分：
　　依民法第195條第1項前段之規定，民法侵權行為請求權所得
    請求非財產上損害者，限於所遭侵害之法益為生命、身體、
    健康、名譽、自由、信用、隱私、貞操及其他人格法益而情
    節重大為限。經查，原告主張被告因駕車不當之過失，致與
    系爭車輛發生碰撞，然被告前開過失所侵害為系爭車輛之財
    產權，原告並未有上開生命、身體、健康、名譽、自由、信
    用、隱私、貞操及其他人格法益遭受侵害之情形，即非上開
    民法第195條第1項所定得依侵權行為請求非財產損害即精神
    慰撫金之範圍，故原告精神慰撫金10萬元之請求，難認有據
    。
　㈥綜上，原告可得請求之金額為修復費用144,348元、價值損失
    12萬元、營業損失7,565元，共計271,913元（計算式：144,
    348元＋12萬元＋7,565元=271,913元）。
五、再按損害之發生或擴大，被害人與有過失者，法院得減輕賠
    償金額或免除之，民法第217條第1項定有明文。又此項規定
    之目的，在謀求加害人與被害人間之公平，故在裁判上法院
    得以職權減輕或免除之（最高法院85年度台上字第1756號裁
    判可資參照）。經查，系爭車輛於系爭事故發生時在劃有紅
    線路段臨時停車等情，有道路交通事故初步分析研判表在卷
    可稽（見本院卷第29頁)，並為兩造所不爭執。故本件肇事
    原因除被告駕駛車輛向右變換行向未注意其他車輛外，系爭
    車輛在劃有紅線路段臨時停車亦同為肇事原因，是本院斟酌
    上開情節，認原告應負50%之責任，被告應負50%之責任，並
    依民法第217條第1項過失相抵之法則減少被告損害賠償責任
    ，故被告應賠償原告之金額應核減為135,957元（271,913元
    ×50％＝135,957元，元以下四捨五入）。
六、綜上所述，原告依侵權行為之法律關係，請求被告給付135,
    957元，及自111年9月13日民事陳訴狀送達被告之翌日即111
    年9月14日(見本院卷第187頁)起至清償日止，按週年利率5%
    計算之利息，為有理由，應予准許；逾此範圍之請求，為無
    理由，應予駁回。
七、本件事證已臻明確，兩造其餘之攻擊或防禦方法及未經援用
    之證據，經本院斟酌後，認為均不足以影響本判決之結果，
    爰不逐一詳予論駁，併予敘明。　　　　　　　　
八、本件原告勝訴部分係就民事訴訟法第427條訴訟適用簡易程
    序所為被告敗訴之判決，爰依同法第389條第1項第3款之規
    定，職權宣告假執行。並依同法第392條第2項規定，依職權
    宣告被告於預供擔保後，得免為假執行。
九、訴訟費用負擔之依據：民事訴訟法第79條。
中　　華　　民　　國　　111 　年　　11　　月　　29　　日
　　　　　　　  　       臺北簡易庭　
　　　　　　　　　            法　    官　郭美杏
以上正本係照原本作成。
如不服本判決，應於判決送達後20日內向本院（臺北市○○○路
0 段000 巷0 號）提出上訴狀。（須按他造當事人之人數附繕本
）。如委任律師提起上訴者，應一併繳納上訴審裁判費。
中　　華　　民　　國　　111 　年　　11　　月　　29　　日
            　　　　　　　　　書　記　官  林玗倩
附表
-----
折舊時間           金額
第1年折舊值        185,354×0.438×(9/12)=60,889
第1年折舊後價值    185,354-60,889=124,465